【裁判字號】    97,易,805
【裁判日期】    971217
【裁判案由】    傷害
【裁判全文】
臺灣臺北地方法院刑事判決               97年度易字第805號
公  訴  人  臺灣臺北地方法院檢察署檢察官
被      告  己○○
選任辯護人  張景源律師
上列被告因傷害案件，經檢察官提起公訴（97年度偵字第2868號
），本院判決如下：
    主  文
己○○無罪。
    理  由
一、公訴意旨略以：被告己○○於民國96年11月10日16時30分許
    ，在臺北市中山區○○○路○ 段141 號國泰高級辦公大樓前
    ，因倒垃圾之細故與告訴人丙○○○發生爭執，竟基於傷害
    之故意，出手毆打告訴人，致告訴人受有右肩、左肩挫傷，
    因認被告涉犯刑法第277 條第1 項傷害罪嫌等語。
二、按犯罪事實應依證據認定之，無證據不得認定犯罪事實，刑
    事訴訟法第154 條第2 項定有明文。又認定犯罪事實所憑之
    證據，雖不以直接證據為限，間接證據亦包括在內；然而無
    論係直接或間接證據，其為訴訟上之證明，須於通常一般之
    人均不致有所懷疑，而得確信其為真實之程度者，始得據為
    有罪之認定，倘其證明尚未達到此一程度，而有合理性之懷
    疑存在時，即難為有罪之認定。再者，告訴人之告訴係以使
    被告受刑事訴追為目的，是其陳述是否與事實相符，仍應調
    查其他證據以資審認，最高法院52年台上字第1300號、76年
    度台上字第4986號著有判例。
三、證據能力部分：
  (一)證人丙○○○、庚○○於警詢中之證述有證據能力：
    按被告以外之人於審判外之陳述，雖不符刑事訴訟法第 159
    條之1 至之4 等4 條之規定，然若當事人於審判程序中同意
    作為證據，法院審酌該言詞陳述或書面陳述作成時之情況，
    認為適當者，亦得為證據；又當事人、代理人或辯護人於法
    院調查證據時，知有刑事訴訟法第159 條第1 項不得為證據
    之情形，而未於言詞辯論終結前聲明異議者，視為有前項之
    同意，同法第159 條之5 定有明文。此立法意旨在於傳聞證
    據未經當事人之反對詰問予以核實，原則上先予排除。惟若
    當事人已放棄反對詰問權，於審判程序中表明同意該等傳聞
    證據可作為證據；或於言詞辯論終結前未聲明異議，基於尊
    重當事人對傳聞證據之處分權，及證據資料愈豐富，愈有助
    於真實發見之理念，且強化言詞辯論主義，使訴訟程序得以
    順暢進行，上開傳聞證據亦均具有證據能力。查本件證人丙○○○、庚○○於警詢中之供述，具有被告以外之人書面陳
    述之性質，均屬傳聞證據，惟經本院依法提示予以調查，檢
    察官及被告、辯護人對證據能力均未表示異議，且經本院審
    酌該書面作成時無違法情事，應適宜為本案之證據。
  (二)證人丙○○○、甲○○○、庚○○於偵查中之證述有證據能
    力：
    被告以外之人於偵查中向檢察官所為之陳述，除顯有不可信
    之情況者外，得為證據，刑事訴訟法第159 條之1 第2 項定
    有明文。查被告以外之人於偵查中所為之陳述，性質上雖屬
    傳聞證據，惟現階段刑事訴訟法規定檢察官代表國家偵查犯
    罪、實施公訴，依法有訊問被告之權，而實務運作時，檢察
    官偵查中向被告以外之人所取得之陳述，原則上均能遵守法
    律規定，不致違法取供，其可信度極高，且本件證人丙○○○、甲○○○、庚○○於檢察官偵查中均經檢察官告以具結
    之意義及偽證之處罰後，朗讀結文並簽名具結，亦未曾提出
    其等所為陳述有何顯不可信之情況，依上開說明，證人丙○○○、甲○○○、庚○○於偵查中之證言自均具有證據能力
    。
四、公訴人認被告涉犯上開傷害罪嫌，無非係以告訴人之指訴、
    證人甲○○○之證述及臺北市立聯合醫院仁愛院區出具之診
    斷證明書為其論據。訊據被告對於其受僱於保德服務股份有
    限公司（下稱保德服務公司）擔任清潔工作，96年11月10日
    16時30分許在臺北市○○○路○ 段141 號國泰高級辦公大樓
    內從事清潔工作等情並不爭執，惟堅決否認有何傷害犯行，
    辯稱：我沒有打她，當時我在大樓樓上工作，沒有下樓等語
    。
五、經查：
  (一)告訴人於96年11月10日16時30分許因遭人毆打而受有左肩5
    ×4 公分之傷害，並於當日至醫院驗傷之事實，業經告訴人
    指訴在卷，復有臺北市立聯合醫院仁愛院區96年11月14日診
    斷證明書、臺北市立聯合醫院急診病歷各1 份附卷可稽（97
    年度偵字第2868號卷第10頁、第25頁至第27頁、第14頁、第
    15頁、本院卷第41頁至第46頁），是告訴人確於96年11月10
    日受傷，固可認定，惟告訴人指訴係遭被告毆打成傷，則為
    被告所否認，是以本件之爭點在於告訴人所受之傷勢，是否
    係被告所為？
  (二)告訴人固於96年11月15日在警局製作筆錄時證稱是遭國泰大
    樓內之清潔工己○○打傷（97年度偵字第2868號卷第10頁）
    ，及於本院審理時證稱本案發生之前不認識被告，遭被告打
    時，被告身上有帶1 個白色服務證就是「己○○」（本院卷
    第91頁、第88頁反面），證人甲○○○亦於本院審理時證稱
    被告當天有帶識別證（本院卷第94頁）等語，惟經本院函查
    雇用被告擔任清潔工之保德服務公司、被告工作地點之國泰
    建設大樓管理處是否有製發識別證供保德服務公司之員工配
    戴，保德服務公司回函稱其公司員工僅穿著寶藍色POLO 衫
    制服，及國泰建設大樓管理處函覆稱大樓管理處並未提供保
    德服務公司員工識別證或磁卡等語，此有保德服務公司97
    年10月24日保工字第97102401號函、國泰建設大樓管理處函
    各1 份在卷可憑（本院卷第122 頁、第153 頁），核與國泰
    建設大樓1 樓保全人員即證人乙○○於本院審理時證述被告
    工作時只穿制服未掛識別證等語相符（本院卷第164 頁），
    是被告於本件案發當時，並無配戴足以辨別其姓名之識別證
    或磁卡，應可認定。又告訴人遭人毆打後，進入國泰建設大
    樓一樓內向值勤之管理員乙○○反應遭人毆打，該打人的人
    跑進國泰建設大樓內一情，固據證人乙○○於本院審理時證
    述屬實（本院卷第162 頁、第165 頁），惟證人乙○○對於
    告訴人在向其投訴有人打伊之前，被告是否從大樓外進入大
    樓內一節並無印象，且未告知告訴人被告已經上樓去了，亦
    未告知告訴人被告之姓名，亦經證人乙○○於本院審理時證
    述明確（本院卷第177 頁、第178 頁），從而，告訴人與被
    告既素不相識，又未配戴可資識別姓名之證件，則告訴人遭
    人毆打時，如何能確認該人姓名，並在警局報案時指訴該打
    人之人為被告，實非無疑。
  (三)又被告於96年11月10日負責在國泰建設大樓5 樓及11樓之洗
    地、打蠟工作，下午3 點半後均與在保德服務公司兼差之員
    工即證人戊○○一起在國泰建設大樓11樓洗地、打蠟一情，
    此經證人戊○○於本院審理時證稱於96年11月10日有去國泰
    建設大樓5 樓及11樓洗地，當天是與被告一起洗地，洗地時
    間是從上午8 點多洗到下午6 點多。我們大概是在下午3點
    半以後才開始做11樓，我們一起在11樓洗地打蠟，我是拿機
    器，被告後面吸水，吸水時被告無法中途離開，因為洗地的
    機器在跑，會放水，一定要有人把水吸起來，不然會淹水，
    至少要做2 個小時以上。被告有可能花3 、5 分鐘去倒水，
    但沒有感覺超過10分鐘沒看到被告等語在卷（本院卷第100
    頁至第102 頁），並有保德服務公司97年7 月8 日保工字第
    97070803號函暨被告之96年洗地打蠟時間表附卷可憑（本院
    卷第61頁、第62頁），且證人戊○○確實由保德服務公司於
    96年11月10日派至國泰建設大樓擔任洗地、打蠟工作，亦經
    保德服務公司97年10月24日保工字第97102401號函函覆可佐
    （本院卷第122 頁），再參以證人庚○○、丁○○於本院審
    理時均證稱其2 人當日於下班前曾至國泰建設大樓11樓找被
    告問被告是否要一起下班，然被告正在吸水不能離開，其2
    人就到地下室打卡等語明確（本院卷第95頁反面、第97頁反
    面、第98頁），而當日證人庚○○、丁○○及被告之下班時
    間分別係下午4 時35分、4 時34分、5 時20分，此有證人庚○○、丁○○及被告之打卡單存卷可參（本院卷第123 頁、
    第103 頁），足見被告於當日下午4 時30分許，確係在國泰
    建設大樓11樓工作屬實。告訴人雖於警詢、偵查及本院審理
    時均指稱於96年11月10日下午4 時30分在國泰建設大樓1 樓
    外面遭被告毆打，惟被告當日既不負責打掃1 樓，自不可能
    無故在該地點出現，是被告是否確有於告訴人所指稱於當日
    下午4 時30分毆打告訴人後進入國泰建設大樓內，亦非無疑
    。
  (四)證人甲○○○雖曾於偵查及本院審理時證稱96年11月10日16
    時30分許在國泰建設大樓看到被告毆打告訴人及損壞告訴人
    之腳踏車，惟詢之被告如何毆打告訴人及損壞告訴人腳踏車
    之方式等節，證人甲○○○先於偵查中證稱被告出手打告訴
    人肩膀2 拳、打完就走了，被告另以資源回收車衝撞告訴人
    的腳踏車（97年度偵字第2868號卷第25頁、第26頁），惟於
    本院審理中改證稱被告打告訴人2 巴掌，打在嘴巴這裡，被
    告將告訴人的腳踏車用手推倒，嗣又改稱是被告用資源回收
    車將告訴人之腳踏車撞倒等語（本院卷第93頁、第93頁反面
    、第94頁、第94頁反面），其證述先後已不一致，且證人即
    告訴人對於被告如何毆打告訴人及損壞告訴人腳踏車等情，
    於警詢、偵查及本院審理時證稱被告是用手打其右肩、左肩
    、頸部等處，共被打2 次、第1 次打7 、8 下，2 次加起來
    打10幾下，並以手將其腳踏車推倒等語（97年度偵字第2868
    號卷第10頁、第26頁、本院卷第88頁反面、第90頁），亦與
    證人甲○○○之證述彼此相左，果告訴人遭毆打之經過為證
    人甲○○○所親見，當無此矛盾之處。再者，證人甲○○○
    於本院審理時復證稱被告當天很像有帶識別證，記得每一個
    人都有帶識別證等語（本院卷第94頁），亦與保德服務公司
    及國泰建設大樓管理處回函稱並無發予被告識別證配戴一情
    有異，足徵證人甲○○○上開證述，顯係嗣後附和告訴人之
    虛詞，自難採為不利被告之證據。
  (五)告訴人固提出診斷證明書以證明受有傷勢之事實，惟本件欠
    缺相關補強證據足認告訴人之證述內容確屬無訛，自難徒憑
    告訴人之單一證述，遽為認定被告成立傷害犯行之依據。
六、綜上所述，公訴人起訴被告涉犯前揭傷害罪行，其所憑告訴
    人之指訴有諸多瑕疪，且與證人甲○○○之證詞亦互相齟齬
    ，尚不足以為被告有罪之認定，本院無從形成被告有罪之心
    證，此外，復查無其他證據足資證明被告確有公訴人所指之
    傷害犯行，揆諸上開說明，自應為被告無罪之諭知。
據上論斷，應依刑事訴訟法第301 條第1 項，判決如主文。
本案經檢察官郭昭吟到庭執行職務。
中    華    民    國    97    年    12    月    17    日
                  刑事第十八庭  法  官  林芳華
以上正本證明與原本無異。
如不服本判決應於收受本判決後10日內向本院提出上訴書狀，並
應敘述具體理由，如未敘述上訴理由者，應於上訴期間屆滿後20
日內補提理由書狀於本院（均須按他造當事人之人數附繕本）「
切勿逕送上級法院」。
                                書記官  林鈴芬
中    華    民    國    97    年    12    月    17    日


司法院資訊處製作；財團法人民間司法改革基金會備份。
